【裁判字號】    98,交聲,839
【裁判日期】    980527
【裁判案由】    違反道路交通管理處罰條例聲明異議
【裁判全文】
臺灣桃園地方法院交通事件裁定         98年度交聲字第839號
原處分機關  交通部公路總局新竹區監理所中壢監理站
異  議  人
即受處分人  甲○○
上列異議人即受處分人因違反道路交通管理處罰條例事件，對交
通部公路總局新竹區監理所中壢監理站民國98年2 月20日所為之
處分（原處分案號：壢監裁字第裁53-DB0000000號）聲明異議，
本院裁定如下：
    主  文
異議駁回。
    理  由
一、原處分意旨略以：異議人即受處分人甲○○（下稱異議人）
    於民國97年11月11日16時28分許，騎乘車牌號碼L3C-996 號
    重型機車，行經桃園縣中壢市○○路、環中東路口處時，因
    因違反駕車行經有燈光號誌管制之交岔路口闖紅燈，拒絕停
    車接受稽查而逃逸，為桃園縣政府警察局中壢分局自強派出
    所警員掣單逕行舉發。原處分機關認異議人違反道路交通管
    理處罰條例第53條第1 項及第60條第1 項之規定，於98年2
    月20日分別裁處新臺幣（以下同）1,800 元、3,000 元，並
    記違規點數4點。
二、聲明異議意旨則以：伊並未闖紅燈，亦未聽見任何員警鳴笛
    要求停車接受稽查，伊年近60，當日帶全罩式安全帽及口罩
    ，確實未看到、聽到有員警鳴笛要求停車接受稽查。此外，
    本件交通違規應請執勤員警提出相關證據，證明伊確有交通
    違規，否則不論員執勤正確與否，也不需附任何資料，人民
    豈不成了只有乖乖依罰繳款一途，此舉嚴重侵害憲法所保護
    人民行動自由及財產權，為此聲明異議，請求撤銷原處分云
    云。
三、按汽車駕駛人，行經有燈光號誌管制之交岔路口闖紅燈者，
    處新臺幣1,800 元以上5,400 元以下罰鍰。又汽車駕駛人，
    駕駛汽車有違反本條例之行為，經交通勤務警察或依法令執
    行交通稽查任務人員制止時，不聽制止或拒絕停車接受稽查
    而逃逸者，除按各該條規定處罰外，處新臺幣3,000 元以上
    6,000 元以下罰鍰。道路交通管理處罰條例第53條第1 項、
    第60條第1 項分別定有明文。又違反前開規定者，除依原條
    款處罰鍰外，應依同條例第63條第1 項第3 款、第1 款之規
    定，分別予以記違規點數1 點、3 點。經查：
（一）前揭違規事實，業據證人即舉發本件違規行為之警員張啟
      章於本院訊問時結證稱：伊於97年11月11日下午4 時許，
      係在站在桃園縣中壢市○○路執行交通告發勤務，伊站立
      處距永福路、環中東路口的交通號誌約有20公尺，該處可
      以清楚看到永福路、環中東路口交通號誌的情形，伊記得
      當時駕駛人在交通號誌為紅燈時，由環中東路左轉永福路
      ，伊有鳴笛及以指揮棒指揮請駕駛人停車，結果道駕駛人
      並未停車，伊即先記下車號、機車廠牌、顏色，初步判斷
      駕駛人之性別，回所後查車籍資料確認非失竊車後，逕行
      掣單舉發。伊不敢確定伊鳴笛及以指揮棒指揮請駕駛人停
      車時，駕駛人有無看到伊的動作。而伊執勤時車上有配備
      照相機，但是舉發闖紅燈時，還是以攔停的方式，因為使
      用照相機可能會來不及，伊當時可以很確定所記下的車輛
      號碼，確實係違規車輛等語明確（見本院98年4 月28日訊
      問筆錄），而異議人在本院調查時，復自承確有騎乘車牌
      號碼L3C-996 號機車，行經環中東路左轉永福路，且行經
      永福路時，已見執勤員警有舉手攔停之動作等情在卷，則
      異議人在執勤之交通警察示意攔停之際，在合理期待可能
      之前提下，理當配合停車接受攔檢並向執勤警員解釋說明
      ，而非逕行騎車離去，由此更徵證人張啟章前開親見車牌
      號碼L3C-996 號機車駕駛人即異議人於前揭時、地闖紅燈
      ，拒絕停車接受稽查而逃逸之證述，堪值採信。
（二）再按交通警察掣單舉發違反道路交通管理處罰條例所列之
      違規事實，本質上為行政處分，係公務員基於職務上之權
      力，依法就特定之具體事件所為之具公法上效果之單方面
      行政行為，基於公務員為公法上行為具有公信力之原則，
      該行政行為當可被推定為真正，其據以依法處分之事實認
      定亦為正確無誤，本此公信原則，乃立法者賦予行政機關
      制定違反道路交通事件統一裁罰基準及處理細則，以達其
      維護交通秩序、安全之行政目的。而警員取締交通違規事
      件，其以科學儀器照相採證者，固然足以據為交通違規事
      實之證明，惟就令囿於當場舉發而未以科學儀器照相採證
      ，甚或礙於手動照相而未能即時拍攝違規情節，立法者亦
      未明文限制或排除「舉發警員目睹、耳聞」之證據能力，
      或其證述內容對於違規事實之證明力，此觀立法者再以明
      文立法方式，容認執行交通稽查之員警「當場攔截製單舉
      發」，暨「當場攔截製單舉發」俱乏相類於「逕行舉發」
      之採證限制（例如，必須以「科學儀器照相採證」等）自
      明（道路交通管理處罰條例第7 條、第7 條之2 規定參照
      ）。是本件證人張啟章至本院作證具結以言詞供述本件之
      舉發經過，其與異議人素不相識，亦無仇恨、嫌隙，當無
      自陷偽證罪之處罰而構詞誣指異議人之理，且證人張啟章
      係執行公務之警員並為目睹異議人前開違規行為之人證，
      而其前開證述情節，復核無矛盾、齟齬或違背經驗、論理
      法則之處，故本件舉發內容，既查無有何捏造事實違法取
      締之情事，則執勤員警本其維護交通秩序、安全職責所為
      之舉發，自應受到合法、正確之推定，尚不能僅憑證人張
      啟章未能提出拍攝到異議人騎乘機車於「紅燈」狀態闖越
      舉發交岔路口之照片或錄影畫面，即謂證人張啟章所述俱
      非可採，且執行交通稽查之員警「當場攔截製單舉發」者
      ，不若「逕行舉發」需以「科學儀器照相採證」等為採證
      限制，已詳如前述，是本件證人張啟章依法執行道路交通
      管理之稽查，發覺異議人闖紅燈之違規事實即當場攔截製
      單舉發，本無庸以照相採證為前提，是異議人以「無違規
      採證照片或錄影畫面」作為爭執，自非有據。
四、綜上所述，本件異議人確有行經有燈光號誌管制之交岔路口
    闖紅燈，拒絕停車接受稽查而逃逸之違規行為，原處分機關
    依道路交通管理處罰條例第53條第1 項、第60條第1 項之規
    定，分別裁處異議人1,800 元、3,000 元，並依同條例第63
    條第1 項第1 款、第3 款之規定予以記違規點數4 點，核無
    違誤，本件異議為無理由，應予駁回。
據上論斷，應依道路交通管理處罰條例第87條第2 項，道路交通
案件處理辦法第19條，裁定如主文。
中    華    民    國    98    年    5     月    27    日
                        交通法庭  法  官  許雅婷
以上正本證明與原本無異。
如不服本裁定，應於裁定送達後5 日內向本院提出抗告狀。
                                  書記官  吳玉蘭
中    華    民    國    98    年    6     月    1     日


司法院資訊處製作；財團法人民間司法改革基金會備份。
